【裁判字號】    90,訴,850
【裁判日期】    901121
【裁判案由】    偽造文書等
【裁判全文】
臺灣臺北地方法院刑事判決                            九十年度訴字第八五０號
    公訴人  臺灣臺北地方法院檢察署檢察官
    被  告  丙○○
右列被告因偽造文書等案件，經檢察官提起公訴（九十年度偵字第八０一０號），本
院判決如左：
      主  文
丙○○共同行使偽造私文書，足以生損害於他人，累犯，處有期徒刑拾月。扣案變造
之乙○○警察人員服務證上「黑白相片」壹張、未扣案之和信ＯＮＬＩＮＥ超值服務
申請表（客服聯、代理商聯、經銷商聯及用戶聯）偽造「乙○○」署押共壹拾陸枚及
該申請表客服聯上變造乙○○國民身分證影本上「丙○○相片影本」肆張均沒收。
      事  實
一、丙○○曾於民國八十四年間因業務侵占案件，經台灣高等法院台中分院於八十五
    年三月二十六日判處有期徒刑八月，緩刑四年確定。又於八十六年間因詐欺案件
    ，經台灣板橋地方法院判處有期徒刑六月，並經台灣高等法院於八十八年一月七
    日駁回上訴確定，嗣經台灣板橋地方法院撤銷前開業務侵占案件之緩刑宣告，兩
    案接續執行，於八十九年四月十五日假釋期滿（起訴書誤繕為八十八年九月一日
    執行完畢），猶不知悔改，因積欠不詳姓名綽號「彭仔」之成年男子新台幣（下
    同）十五萬元，竟與「彭仔」基於共同行使變造特種文書及意圖為自己不法所有
    之犯意聯絡，丙○○先於八十九年十一月間，在台北縣三重市○○街附近，交付
    自己黑白相片予「彭仔」，嗣經「彭仔」指定購買手機之機種及地點後，丙○○
    復基於共同行使偽造私文書之犯意聯絡，於九十年二月七日晚上七時許，至位於
    台北市○○路五七號「全虹通信廣場」寶慶店門市，同時出示掛在脖子上由「彭
    仔」以換貼不知姓名者相片所變造乙○○警察服務證正本一枚，及換貼丙○○相
    片且竄改內容所變造之乙○○國民身分證影本四張，予以行使，足以生損害於乙○○本人及台北市政府警察局核發警察證及內政部核發國民身分證之正確性，並
    在和信ＯＮＬＩＮＥ超值服務申請表上（客服聯、代理商聯、經銷商聯及用戶聯
    ，下稱申請表），以複寫方式一次偽簽「乙○○」四枚署押（共計十六枚），佯
    以軍公教人員身分，使該門市人員不知情之業務人員甲○○陷於錯誤，將變造乙○○之國民身分證影本黏貼在申請表之客服聯上，完成申辦手續，而詐得軍公教
    優惠專案（免保、免設定）之四支行動電話（三支手機、一支門號），嗣甲○○
    接獲和信電信公司退件，表示前開行動電話均無法開通使用，即向台北市政府警
    察局中正第一分局博愛路派出所戊○○警員報案，經戊○○警員向乙○○本人查
    證確知其證件遭冒用，遂指示甲○○以補辦證件為由電邀丙○○出面，嗣於九十
    年二月二十七日晚上十一時，在台北市○○區○○街一一０號一樓，戊○○警員
    偕同甲○○與丙○○會面，經戊○○警員詢問丙○○係隸屬何警務單位，丙○○
    復基於行使變造特種文書之犯意，再度出示掛在脖子上之變造乙○○警察服務證
    ，表示其警務人員身分無訛，足以生損害於乙○○及台北市政府警察局核發警員
    服務證之正確性，旋遭戊○○警員識破，當場逮捕，並扣得變造乙○○警察服務
    證一枚。
二、案經台北市政府警察局中正第一分局報請台灣台北地方法院檢察署檢察官偵查起
    訴。
      理  由
一、訊據被告丙○○固不否認於前揭時、地，至全虹通信廣場辦理手機等事實，惟矢
    口否認有何偽造文書等犯行，辯稱：伊並無出示乙○○警察服務證，也不知道乙○○身分證影本上有換貼自己相片，伊將資料交給全虹門市人員就離開，過一會
    才回來拿行動電話，並未在申請書上偽簽乙○○姓名云云。經查：
（一）被告於九十年二月七日晚上七時許，在台北市○○路五七號「全虹通信廣場」
      寶慶店門市，出示掛在脖子上由「彭仔」以換貼不知姓名者相片所變造乙○○
      警察服務證正本一枚，及換貼丙○○相片之乙○○國民身分證影本四張，佯乙○○警員身分，向該門市人員甲○○申辦軍公教優惠專案之行動電話，並在和
      信ＯＮＬＩＮＥ超值服務申請表上（客服聯、代理商聯、經銷商聯及用戶聯，
      下稱申請表），以複寫方式一次偽簽「乙○○」四枚署押（共計十六枚），佯
      以軍公教人員身分，使甲○○陷於錯誤，將變造乙○○國民身分證影本黏貼在
      申請表之客服聯上，共申辦軍公教專案（免保、免設定）之四支行動電話（三
      支手機、一支門號）等情，業據證人甲○○於警訊時證述綦詳，並於本院訊問
      時結證稱：被告拿警察服務證及身分證來辦軍公教優惠專案之手機，被告將警
      察服務證掛在脖子上，身分證及存摺則是從口袋拿出來，伊看完警察服務證就
      還給被告，伊將身分證影本貼在申請表上，被告當場在申請表上簽乙○○名字
      ，被告是等到辦完手續才離開，並沒有中途先離開再回來拿行動電話．．．伊
      後來接到和信公司退件，伊才向管區戊○○警員報案，再將被告約出來，才查
      獲被告以假證件辦手機等語（見本院九十年十一月六日訊問筆錄），再觀諸卷
      附四份申請表所示（見偵卷第四十頁至第四十三頁），該申請表上貼有「軍公
      教ＧＰＲＳ免保免設」等字樣，且所填申請人資料與該份變造身分證所載之年
      籍、住址等資料均相符，且被告於偵查中亦供稱：「（買手機填何資料？）交
      付錢及證件，就馬上拿手機，我有在手機申請表之申請人處簽名「乙○○」，
      另指印是警察叫我蓋的」等語（見偵卷第二十四頁），足見被告確實出示該變
      造之乙○○警察服務證，佯示為警務人員，再以變造之乙○○國民身分證影本
      ，向店員甲○○訛騙而辦得軍公教優惠專案之行動電話等情，堪予認定。是被
      告事後辯稱：伊只有拿換貼伊相片之乙○○身分證影本去辦手機，但就先離開
      現場，過一陣子再回去時，手機就辦好了，伊並沒有在申請表上簽名，也沒有
      出示警察服務證云云，顯異於一般消費者申辦行動電話之常情，委無足取。至
      於，被告聲請丁○○出庭證明伊並未在申請表上偽造文書等情，然被告前未曾
      提及該名證人存在，事後突然提出此項聲請，誠屬可議。況且證人甲○○證稱
      ：被告之前曾帶一名女子前來看手機，但並沒有辦門號，而八十九年二月七日
      那天，是被告隻身前來辦理手續，並無任何人陪同等語（見同上本院訊問筆錄
      ），更何況被告並未遵循本院諭令其應自行偕同該名證人到庭陳述，是被告聲
      請再度傳訊核無必要，附此敘明。
（二）而被害人乙○○於警訊及本院訊問時均陳稱：伊曾遺失警察服務證等證件，並
      向文山一分局木柵派出所報案，扣案之警察服務證是伊遺失的證件，但相片已
      被換貼，而申請表上所貼之身分證影本相片及內容均被更改過等語（見偵卷第
      十頁反面、本院九十年八月二十二日訊問筆錄），並有變造之警察服務證正本
      一枚及遺失案件報案證明申請書一紙在卷可參（見偵卷第九頁及第十二頁），
      足見被害人乙○○所遺失之國民身分證及警察服務證等特種文書，分別遭換貼
      相片再以影印或換貼相片並竄改資料內容等方式予變造一節，堪予認定。
（三）又證人即查獲本案之台北市政府警察局中正第一分局博愛路派出所戊○○警員
      於本院訊問時結證稱：伊接獲甲○○報案稱有人冒用乙○○名義辦手機，伊就
      打電話去市警局查明確此事，請甲○○將被告約出來，伊假裝為全虹的員工，
      並以查證證件來探詢被告身分，被告則將掛在脖子上之乙○○警察服務證從上
      衣口袋內拿出來，並要伊放心，然被告剛開始稱是市刑大警員，後來又改稱是
      交通隊警員，但卻無法回答是屬於那個單位，伊才表明警察身分，被告當場楞
      住，伊請被告將口袋內東西拿出來，再扣到一包安非他命。伊與另一名同事及
      甲○○和被告是在某大樓一樓管理室旁之接待室交談，前後約一、二十分鐘，
      期間並沒有其他人在場，事後伊將被告帶回警局，再請乙○○前來指認等語（
      見本院九十年十一月六日訊問筆錄），足見被告再次出示該枚變造之乙○○警
      察服務證與戊○○警員周旋，則其欲以該枚變造證件掩飾真實身分之意圖甚為
      明灼，是被告辯稱：伊配合警察約「彭仔」出來，但「彭仔」見警察到場，就
      將警察服務證丟給伊，並警告「你給我試試看」，伊並未使用該枚警察服務證
      云云，顯係卸責之詞，不足為採。是本案事證明確，被告犯行洵堪認定。
（四）至於，公訴人認為被告曾以相手法至台北市全虹通信廣場各門市，申辦十二支
      行動電話云云，除本案附有資料可供查證之前開四支行動電話外，並無其他資
      料可佐證被告前開自白之真實性，況且，被告於警訊時供稱：以乙○○名義辦
      過總數十四支手機，於偵查中又改稱：辦過十支左右云云（見偵卷第六頁、第
      五十八頁），足見被告供述以乙○○名義申辦手機數量已有不一；再者，公訴
      人曾向東信國際電信股份有限公司、泛亞國際電信股份有限公司、台灣大哥大
      股份有限公司及中華電信股份有限公司函查「有無以乙○○名義申請門號之資
      料」，除東信國際電信股份有限公司未見回覆外，其餘三家電信業者均函覆稱
      無該員資料可查（見偵卷第四十七頁、第五十二頁、第五十四頁），是本案除
      和信電信公司提供之被告於九十年二月七日至全虹通信廣場申辦之前開四支行
      動電話外，並無其他積證據證明被告其他自白事實之存在，尚難徒憑被告之單
      一自白，遽以認定被告尚偽以乙○○名義申辦其餘八支行動電話之犯行。
二、核被告所為，係犯刑法第二百十六條、第二百十條、第二百十二條之行使偽造私
    文書罪及行使變造特種文書罪及同法第三百三十九條第一項之詐欺取財罪。被告
    與綽號「彭仔」所為前開罪行間，均有犯意聯絡及行為分擔，為共同正犯。被告
    在申請表上偽造「乙○○」署押及以換貼相片方式變造乙○○國民身分證，分別
    係偽造私文書及變造特種文書之部分行為，且其偽造及變造之低度行為分別為行
    使之高度行為所吸收，均不另論罪。又被告同時在四份申請表上，偽造乙○○署
    押申辦行動電話，僅論以一罪。而被告先後二次出示變造乙○○警察服務證之犯
    行，時間緊接，犯罪構成要件相同，顯係基於概括犯意為之，應依刑法第五十六
    條連續犯規定論以一罪，並加重其刑，雖公訴人起訴之事實雖未敘及被告第二次
    出示變造乙○○警察服務證之犯行，然該部分事實與公訴人起訴之事實既具有連
    續犯之裁判上一罪關係，應為起訴效力所及，本院自得一併審究。而公訴人認被
    告連續偽以乙○○名義至台北市全虹通信廣場各門市，持變造「乙○○」警察服
    務證，尚申辦八支行動電話（即扣除本案有資料可查之四支行動電話）云云，惟
    遍繹全卷除被告單一自白外，別無其他證據可資佐證，前已詳述，惟公訴人認此
    部分與前揭起訴論罪部分有裁判上一罪關係，爰不另為無罪之諭知。被告係以變
    造證件，並偽填不實資料等文書，詐騙行動電話牟利，則其所犯前開三罪間，有
    方法結果之牽連關係，依刑法第五十五條規定，從一重之行使偽造私文書罪處斷
    。又被告曾犯有如事實欄所載之前科紀錄及執行情形，此有台灣高等法院被告全
    國前案紀錄表一份在卷可憑，其於執行完畢後五年之內再犯有期徒刑以上本案之
    罪，為累犯，應依刑法第四十七條規定加重其刑。爰審酌被告素行不佳，竟為解
    免自身財務困境，與「彭仔」合作，持變造乙○○之警察服務證及國民身分證等
    證件申辦行動電話牟利，破壞被害人信用及犯後態度等情狀，量處如主文所示之
    刑，以資懲儆。至於，檢察官衡量被告申辦十二支手機數量甚多，造成法益侵害
    頗巨，具體求刑一年十月部分，惟本案依證據僅能證明被告曾申辦過四支手機，
    公訴人前開求刑所依循之犯罪事實，尚有八支手機部分無從證明，則公訴人據求
    處重刑之事實，顯失所據，本院自無參酌公訴人具體求刑範疇予以量刑，併此敘
    明。
三、扣案之變造乙○○警察服務證上黑白相片一張（附於偵卷第九頁）及申請表客服
    聯上變造乙○○國民身分證影本上「丙○○」相片四張影本，均分別為同案被告
    「彭仔」或被告所有供犯罪所用之物，依刑法第三十八條第一項第二款規定均宣
    告沒收。而未扣案之四紙申請表上（客服聯、代理商聯、經銷商聯及用戶聯）偽
    造「乙○○」署押共十六枚，依刑法第二百十九條規定均諭知沒收。
據上論斷，應依刑事訴訟法第二百九十九條第一項前段，刑法第二十八條、第五十六
條、第二百十六條、第二百十條、第二百十二條、第三百三十九條第一項、第五十五
條、第四十七條、第二百十九條、第三十八條第一項第二款，罰金罰鍰提高標準條例
第一條前段，判決如主文。
本案經檢察官柯宜汾到庭執行職務。
中      華      民      國    九十      年     十一     月    二十一    日
                              臺灣臺北地方法院刑事第一庭
                                  法    官    傅  中  樂
右正本證明與原本無異。
如不服本判決，應於判決送達後十日內，向本院提出上訴狀。
                                  書 記 官    林  明  龍
中      華      民      國    九十      年     十一     月    二十三    日
附論罪科刑依據法條：
刑法第二百十六條、第二百十二條、第二百十條、第三百三十九條第一項
刑法第二百十六條
行使第二百十條至第二百十五條之文書者，依偽造、變造文書或登載不實事項或使登
載不實事項之規定處斷。
刑法第二百十二條
偽造、變造護照、旅券、免許證、特許證及關於品行、能力、服務或其他相類之證書
、介紹書，足以生損害於公眾或他人者，處一年以下有期徒刑、拘役或三百元以下罰
金。
刑法第二百十條
偽造、變造私文書，足以生損害於公眾或他人者，處五年以下有期徒刑。
刑法第三百三十九條
一意圖為自己或第三人不法之所有，以詐術使人將本人或第三人之物交付者，處五年
  以下有期徒刑、拘役或科或併科一千元以下罰金。
二以前項方法得財產上不法之利益或使第三人得之者亦同。
三前二項之未遂犯罰之。


司法院資訊處製作；財團法人民間司法改革基金會備份。
